【裁判字號】    99,抗,1408
【裁判日期】    991029
【裁判案由】    假扣押聲明異議
【裁判全文】
臺灣高等法院民事裁定                  99年度抗字第1408號
抗  告  人  張月瓊
上列抗告人與相對人臺灣金聯資產管理股份有限公司間假扣押事
件，對於中華民國99年8月20日臺灣板橋地方法院99年度執事聲
字第269號裁定，提起抗告，本院裁定如下：
    主  文
抗告駁回。
抗告訴訟費用由抗告人負擔。
    理  由
一、相對人法定代理人業已變更為沈臨龍，有公司變更登記表足
    稽（見本院卷第19-21頁），並由其聲明承受，核先敘明。
二、按債權人就金錢請求或得易為金錢請求之請求，欲保全強制
    執行者，得聲請假扣押；又假扣押，非有日後不能強制執行
    或甚難執行之虞者，不得為之，民事訴訟法第522條第1項、
    第523條第1項定有明文。復按假扣押制度乃為保全債權人將
    來之強制執行，並得命其供擔保以兼顧債務人權益之保障，
    所設暫時而迅速之簡易執行程序，是民事訴訟法第523條第1
    項所稱「有日後不能強制執行或甚難執行之虞」之「假扣押
    之原因」者，本不以債務人浪費財產、增加負擔或將其財產
    為不利益之處分，致達於無資力之狀態，或債務人移住遠方
    、逃匿無蹤或隱匿財產等積極作為之情形為限，祇須合於該
    條項「有日後不能強制執行或甚難執行之虞」之條件，即足
    當之。倘債務人對債權人應給付之金錢或得易為金錢請求之
    債權，經催告後仍斷然堅決拒絕給付，且債務人現存之既有
    財產，已瀕臨成為無資力之情形，或與債權人之債權相差懸
    殊，將無法或不足清償滿足該債權，在一般社會之通念上，
    可認其將來有不能強制執行或甚難執行之虞之情事時，亦應
    涵攝在內。又債權人聲請假扣押，就假扣押之原因，絲毫未
    提出能即時調查之證據以釋明者，固應駁回其聲請，惟假扣
    押之原因如經釋明而有不足，法院仍得命供擔保以補其釋明
    之不足，准為假扣押，此觀同法第526條第1項、第2項規定
    自明。（最高法院98年度台抗字第746號裁定意旨參照）。
三、本件抗告人抗告意旨以：相對人所提民國（下同）99年4月2
    日公司函文及律師函暨其回執等件，僅係就假扣押請求而為
    釋明，並非就假扣押原因為釋明。又伊所有200餘萬元係公
    務員退休18%優惠存款，並無日後不能執行或甚難執行之虞
    。相對人既未就假扣押原因提出釋明，自不符假扣押之要件
    ，爰求為廢棄原裁定云云。
四、經查，相對人主張伊曾委任具有法律專業背景之抗告人擔任
    債權管理部經理，負責債權之收取、擔保品之拍賣、變現等
    事務之決策與執行。抗告人明知伊前董事長陳松柱於民國（
    下同）99年1月間自行提撥發放之「有價證券投資獲利績效
    特別貢獻獎勵金」，總計新臺幣（下同）7,744萬7,000元予
    59名員工，係違反伊績效評核辦法及94年3月30日第二屆第
    四次董事會作成「（業績獎金額度）應採固定提撥比率，按
    當年稅前淨利提撥2%」之決議，竟仍受領高達240萬元之獎
    金（扣除稅金14萬4,000元後，實領225萬6,000元）。抗告
    人受領上開金額，造成伊損害，應負債務不履行、侵權行為
    或不當得利返還之責，伊已依99年3月30日第三屆第十四次
    董事會決議限期追回，但抗告人迄未返還等情，業據提出台
    灣金聯資產管理公司員工績效評核辦法、99年1月18日獎金
    發放簽呈、98年度「有價證券投資獲利績效特別貢獻獎勵金
    」發放明細、媒體簡報、99年3月30日第三屆第十四次董事
    會議事錄為證（見原法院99年度司裁全字第1322號卷第10-2
    1頁），應認相對人就其請求已盡釋明之責。次查，相對人
    主張業以前述公司函、律師函催告相對人返還，並迭經媒體
    披露，相對人仍拒絕返還，且相對人年薪約140餘萬元，本
    件假扣押請求之債權遠高於相對人本薪，倘未能予以假扣押
    ，日後相對人資產恐有遭隱匿、處分致難以保全，有假扣押
    之必要等情，亦據提出公司函、律師函及其回執、抗告人98
    年度各類所得扣繳暨免扣繳憑單為證（見原法院99年度司裁
    全字第1322號卷第22-26頁），依首揭說明，堪認相對人已
    就有日後不能強制執行或甚難執行之虞之假扣押原因為相當
    之釋明。抗告意旨主張相對人並未就假扣押原因提出釋明，
    自不可採。相對人復已陳明願供擔保，以補釋明之不足，揆
    諸上開說明，已符合假扣押之要件，自應准許。
五、從而，原法院司法事務官所為准許相對人供擔保後，在其請
    求金額225萬6,000元範圍內得就抗告人之財產為假扣押之處
    分，並無違誤。原法院裁定駁回抗告人對之所為聲明異議，
    亦無不合。抗告意旨指摘原裁定不當，聲明廢棄，為無理由
    ，應予駁回。
據上論結，本件抗告為無理由，依民事訴訟法第495條之1第1項
、第449條第1項、第95條、第78條，裁定如主文。
中    華    民    國    99    年    10    月    29    日
                  民事第十九庭
                        審判長法  官  張  蘭
                              法  官  黃莉雲
                              法  官  王漢章
正本係照原本作成。
本裁定除以適用法規顯有錯誤為理由外，不得再抗告。如提起再
抗告，應於收受後10日內委任律師為代理人向本院提出再抗告狀
。並繳納再抗告費新台幣１千元。
中    華    民    國    99    年    10    月    29    日
                              書記官  林淑貞

司法院資訊處製作；財團法人民間司法改革基金會備份。
